高雄高等行政法院判決
　　　　　　　　　　　　　　　九十五年度訴字第一一一一號
　　　　　　　　　　　　　　　.
原　　　告　鄉竹工程有限公司
代　表　人　甲○○
被　　　告　財政部高雄市國稅局
代　表　人　邱政茂局長
訴訟代理人　丙○○
　　　　　　乙○○
上列當事人間因營利事業所得稅事件，原告不服財政部中華民國
九十五年七月三十一日台財訴字第０九五００二五五０四０號訴
願決定，提起行政訴訟。本院判決如下：
　　主  文
原告之訴駁回。
訴訟費用由原告負擔。
　　事  實
壹、事實概要：
緣原告九十二年度營利事業所得稅未依規定期限辦理結算申報，
經被告核定營業收入淨額新台幣（下同）四三、五六八、八八一
元，並依同業利潤標準淨利率百分之十核定營業淨利四、三五六
、八八八元、全年所得額四、三五六、八八八元、應納稅額一、
０八五、八八八元，另按應納稅額加徵百分之二十怠報金二一七
、一七七元。原告不服，申經復查結果，未獲變更，提起訴願，
亦遭決定駁回，遂提起本件行政訴訟。
貳、兩造之聲明：
一、原告聲明求為判決：
（一）訴願決定及原處分均撤銷。
（二）訴訟費用由被告負擔。
二、被告聲明求為判決：
（一）原告之訴駁回。
（二）訴訟費用由原告負擔。
參、兩造主張之理由：
一、原告起訴意旨略謂：原告九十二年度之收入為四二、六三七
    、０四三元，有發票九十四張足資證明，而該年度支出為四
    三、六九四、三九九元，亦有發票二十八張可憑，足見原告
    九十二年度虧損，自無營利可言，並有原告分類帳可查。被
    告謂原告應納稅額一、０八五、八八八元，顯有錯誤，訴願
    亦予駁回，同有違誤。乃提起本件訴訟，請求判決如聲明所
    示等語。
二、被告答辯意旨略謂：
（一）按「稽徵機關進行調查或復查時，納稅義務人應提示有關
      各種證明所得額之帳簿、文據；其未提示者，稽徵機關得
      依查得之資料或同業利潤標準，核定其所得額。」「納稅
      義務人逾第七十九條規定之補報期限，仍未辦理結算申報
      ，經稽徵機關依查得資料或同業利潤標準核定其所得額及
      應納稅額者，應按核定應納稅額另徵百分之二十怠報金。
      怠報金之金額，不得少於四、五００元。」「本法第八十
      三條所稱之帳簿文據，其關係所得額之一部或關係課稅年
      度中某一期間之所得額，而納稅義務人未能提示者，稽徵
      機關得就該部分依查得資料或同業利潤標準核定其所得額
      。」「帳簿文據，其關係所得額之一部而未能提示者，依
      所得稅法施行細則第八十一條之規定辦理。但其核定所得
      額，以不超過當年度全部營業收入淨額依同業利潤標準核
      定之所得額為限」為所得稅法第八十三條第一項、第一０
      八條第二項及同法施行細則第八十一條第一項及營利事業
      所得稅查核準則第六條第一項所明定。又所謂未提示，兼
      指帳簿文據全部未提示，或雖提示而有不完全、不健全或
      不相符者均有其適用，最高行政法院著有六十一年判字第
      一九八號判例可資參照。
（二）原告九十二年度營利事業所得稅未依規定期限辦理結算申
      報，經被告於民國（下同）九十四年十一月四日送達滯報
      通知書，惟原告仍未於十五日內補申報，被告乃依查得資
      料，核定營業收入淨額四三、五六八、八八一元，並依同
      業利潤標準淨利率百分之十核定營業淨利四、三五六、八
      八八元、全年所得額四、三五六、八八八元、應納稅額一
      、０八五、八八八元，另按應納稅額加徵百分之二十怠報
      金二一七、一七七元。原告不服，申請復查，因未敘明復
      查項目事實及理由，經被告以九十五年二月十五日財高國
      稅法字第０九五０００五一四二號函請原告於文到十日內
      補具復查理由及具體事證，惟逾限未能補具。被告以原告
      之復查申請與稅捐稽徵法施行細則第十一條第二項第三款
      規定之法定程序不合，乃予駁回。嗣原告提起訴願，稱帳
      簿已整理完整，請重新查帳，並於訴願書上敘明帳證於九
      十五年五月十五日前提示，惟仍未提示，復經財政部以九
      十五年五月二十六日台財訴字第０九五一三五一二二三０
      號函，通知原告於文到五日內檢送帳證至被告查核，原告
      仍未提示，訴願決定乃予駁回。本件原告於被告進行調查
      或復查時，未能提示帳證供查核，被告依同業利潤標準核
      定所得額，並加徵怠報金，揆諸首揭規定，洵無違誤。
（三）另原告於九十五年七月十八日提示分類帳頁、買賣材料及
      工程承攬合約書及支出憑證等部分帳證，惟仍未提示日記
      簿、總分類帳、在建工程明細帳、銷貨發票存根以及未編
      製未完工程、工程成本及材料耗用等分析表供核，雖稱再
      補提示，惟迄今未提供，其帳證之提示顯有不完全，仍無
      法查核。
（四）另原告爭執其九十二度收入四二、六三七、０四三元、支
      出四三、六九四、三九九元，有收入及支出發票及分類帳
      一份可憑，當年度係屬虧損云云。然查，原告除九十二年
      一至四月申報開立發票之銷售額為四三、五六八、八八一
      元，與所述之收入四二、六三七、０四三元不符外，另所
      述之支出四三、六九四、三九九元中，其取自涉嫌虛設行
      號所開立之憑證高達三六、五一六、七九四元（計有威宇
      超創意國際股份有限公司二五０、０００元、中彰小客車
      租賃有限公司二、八五０、０００元、勝權資訊社五二０
      、０００元、忠安科技股份有限公司四五０、０００元、
      運惟企業有限公司一三、０四四、八００元、浚石工程有
      限公司一六、三九三、八七五元、捷得企業有限公司四五
      ０、０００元、旭晉機器廠有限公司二、五五八、一一九
      元），其支出憑證顯為異常，有「營業人銷售額與稅額申
      報書」及「營業人進銷項交易對象彙加明細表」等資料附
      案可參。又前述未提示之相關帳證資料部分，原告仍未提
      供，致無從據以依帳證查核認定，被告依同業利潤標準核
      定其所得額，並依法加徵怠報金，尚無違誤，請予維持等
      語。
　　理  由
一、按「營利事業所得之計算，以其本年度收入總額減除各項成
    本費用、損失及稅捐後之純益額為所得額。」、「稽徵機關
    進行調查或復查時，納稅義務人應提示有關各種證明所得額
    之帳簿文據；其未提示者，稽徵機關得依查得之資料或同業
    利潤標準，核定其所得額。」分別為所得稅法第二十四條第
    一項、第八十三條第一項所明定。又「本法第八十三條所稱
    之帳簿文據，其關係所得額之一部或關係課稅年度中某一期
    間之所得額，而納稅義務人未能提示者，稽徵機關得就該部
    分依查得資料或同業利潤標準核定其所得額。」同法施行細
    則第八十一條第一項亦定有明文。而所謂未提示者，乃兼指
    帳簿文據全部未提示，或雖提示而有不完全、不健全、或不
    相符者均有其適用，亦有最高行政法院八十五年度判字第一
    二一九號判決及最高行政法院六十一年判字第一九八號判例
    可資參照。
二、本件原告九十二年度營利事業所得稅未依規定期限辦理結算
    申報，經被告核定營業收入淨額四三、五六八、八八一元，
    並依同業利潤標準淨利率百分之十核定營業淨利四、三五六
    、八八八元、全年所得額四、三五六、八八八元、應納稅額
    一、０八五、八八八元，另按應納稅額加徵百分之二十怠報
    金二一七、一七七元等情，業據兩造分別陳明在卷，復有九
    十二年度營利事業所得稅未申報核定通知書附於原處分卷可
    稽。而原告提起本件訴訟係以：原告九十二年度之收入為四
    二、六三七、０四三元，有發票九十四張足資證明，而該年
    度支出為四三、六九四、三九九元，亦有發票二十八張可憑
    ，足見原告九十二年度虧損，自無營利可言，並有原告分類
    帳可查。被告原處分顯有違誤云云，資為爭議。然查：
（一）按營利事業應保持足以正確計算其營利事業所得額之帳簿
      憑證及會計紀錄，所得稅法第二十一條第一項定有明文。
      納稅義務人於稽徵機關進行調查或復查時未提示該項帳簿
      文據或雖提示而有不完全者，稽徵機關應依所得稅法第八
      十三條第二項規定時間命其提示或補正，如經過規定時間
      ，而納稅義務人仍不遵照提示或補正者，稽徵機關得依同
      條第一項後段規定，依查得之資料或同業利潤標準，核定
      其所得額。經查，本件原告九十二年度營利事業所得稅未
      依規定期限辦理結算申報，經被告於九十四年十一月四日
      送達滯報通知書，請原告依該通知書到達日起十五日內填
      具申報書補行申報，此有滯報通知書附於原處分卷足佐。
      惟原告仍未於文到十五日內補申報，被告乃依查得資料，
      核定營業收入淨額四三、五六八、八八一元，並依同業利
      潤標準淨利率百分之十核定營業淨利四、三五六、八八八
      元、全年所得額四、三五六、八八八元、應納稅額一、０
      八五、八八八元，另按應納稅額加徵百分之二十怠報金二
      一七、一七七元。嗣原告提起訴願，稱帳簿已整理完整，
      請重新查帳，並於訴願書上敘明帳證於九十五年五月十五
      日前提示，惟屆期仍未提示，復經財政部以九十五年五月
      二十六日台財訴字第０九五一三五一二二三０號函，通知
      原告於文到五日內檢送帳證至被告查核，原告仍未提示，
      訴願決定乃予駁回。足認本件原告於被告進行調查或復查
      時，並未能提示帳證供查核，則被告依同業利潤標準核定
      所得額，並加徵怠報金，揆諸首揭規定，洵無違誤。
（二）原告雖於系爭處分作成後之九十五年七月十八日提示分類
      帳頁、買賣材料及工程承攬合約書及支出憑證等部分帳證
      ，惟仍未提示日記簿、總分類帳、在建工程明細帳、銷貨
      發票存根以及未編製未完工程、工程成本及材料耗用等分
      析表供核，其帳證之提示顯有不完全，自仍無法勾稽查核
      。再者，原告九十二年一至四月申報開立發票之銷售額為
      四三、五六八、八八一元，除與所述之收入四二、六三七
      、０四三元不符外，另所述之支出部分，有取具訴外人浚
      石工程有限公司一六、三九三、八七五元，該公司為虛設
      行號，其前後任負責人孫福全、賴平浚業經台灣高雄地方
      法院檢察署檢察官提起公訴，有該署九十四年度偵字第六
      四六三號起訴書足參，自無法作為支出之憑證。此外原告
      復未提示之相關帳證資料，致被告無從據以依帳證查核認
      定，準此，被告依同業利潤標準核定其所得額，並依法加
      徵怠報金，尚無違誤。
三、綜上所述，原告九十二年度營利事業所得稅既未依規定期限
    辦理結算申報，被告核定營業收入淨額四三、五六八、八八
    一元，並依同業利潤標準淨利率百分之十核定營業淨利四、
    三五六、八八八元、全年所得額四、三五六、八八八元、應
    納稅額一、０八五、八八八元，另按應納稅額加徵百分之二
    十怠報金二一七、一七七元，並無違誤。復查及訴願決定遞
    予維持，亦無不合；原告起訴意旨求為撤銷，為無理由，應
    予駁回。
四、據上論結，本件原告之訴為無理由，爰依行政訴訟法第一百
    九十五條第一項後段、第九十八條第三項前段，判決如主文
    。
中　　華　　民　　國　九十六　年　　三　　月　 二十 　日
                  第一庭審判長法  官  呂佳徵
                              法  官  林勇奮
                              法  官  蘇秋津
以上正本係照原本作成。
如不服本判決，應於判決送達後二十日內向本院提出上訴書狀，
其未表明上訴理由者，應於提起上訴後二十日內向本院提出上訴
理由書（須按對造人數附繕本）；如於本判決宣示或公告後送達
前提起上訴者，應於判決送達後二十日內補提上訴理由書（須附
繕本）。未表明上訴理由者，逕以裁定駁回。
提起上訴應預繳送達用雙掛號郵票七份（每份三十四元）。
中　　華　　民　　國　九十六　年　　三　　月　 二十 　日
　　　　　　　　　　　　　　　書記官  陳嬿如
